臺灣高等法院刑事裁定
110年度抗字第121號
抗  告  人  
即  被  告  于維智



選任辯護人  何乃隆律師
            吳家輝律師
上列抗告人即被告因殺人等案件，不服臺灣臺北地方法院中華民
國110年1月6日第二次延長羈押之裁定（109年度重訴字第10號）
，提起抗告，本院裁定如下：
    主  文
抗告駁回。                                              
    理  由
一、原裁定意旨略以：
  ㈠抗告人即被告于維智因殺人等案件，經檢察官以其涉犯刑法
    第315條之1第2款之妨害秘密及同法第271條第1項之殺人等
    罪嫌，提起公訴，經原審訊問後，認被告犯罪嫌疑重大，有
    刑事訴訟法第101條第1項第1、3款之情形，非予羈押，顯難
    進行審判，於民國109年8月11日裁定予以羈押，並於109年1
    1月11日起延長羈押2月，期間至110年1月10日即將屆滿。
  ㈡茲因被告羈押期間即將屆滿，經原審於110年1月5日訊問被告
    後，認被告於原審準備程序中坦認殺人犯行，且有證人即告
    訴人陳怡芬於警詢及偵查中之證述，並有案發現場照片、監
    視器錄影光碟暨翻拍照片、刑事案件證物採驗紀錄表、數位
    鑑識報告書、被害人林庭旭急診時受傷彩色照片、診斷證明
    書、相驗屍體證明書、解剖報告書暨鑑定報告書等附卷可稽
    ，堪認被告涉犯刑法第271條第1項殺人罪嫌重大。而被告所
    犯係最輕本刑10年以上有期徒刑之重罪，良以重罪常伴有逃
    亡之高度可能，係趨吉避凶、脫免刑責、不甘受罰之基本人
    性，而被告於案發當日持藍波刀刺殺被害人林庭旭後，聽聞
    警方追呼，隨即逃逸，俟經支援警力到達後，始制服被告，
    並進行拘捕等情，有員警職務報告在卷可考，則其有逃亡之
    高度可能性，是本案羈押原因自羈押時起至今未消滅。又審
    酌被告所涉犯殺人罪嫌，對他人生命、身體及社會治安，業
    已造成重大危害，經權衡國家刑事司法權之有效行使、社會
    秩序及公共利益、被告人身自由之私益及防禦權受限制之程
    度，認本案無從以具保、限制住居等限制較輕手段代替羈押
    之處分，而有對被告羈押之必要。從而原審認為本案羈押之
    成因（即刑事訴訟法第101條第1項第1款、第3款情形）及必
    要性均尚未消滅，有繼續羈押之必要，裁定自110年1月11日
    起延長羈押2月等語。
二、抗告意旨略以：
　㈠被告因與被害人林庭旭發生糾紛，一時衝動喪失理智而錯手
    殺害被害人，與社會上幫派份子因利益或逞兇鬥狠而故意殺
    人行為有別。而被告失手錯殺被害人後，情緒緊張不安，遇
    警追捕隨即逃逸屬人之常情，若據此認定被告有高度逃亡可
    能性或對他人生命、身體及社會治安造成重大傷害而認無從
    以具保、限制住居等較輕手段代替羈押之處分，實有未恰。
　㈡被告一生奉公守法，無任何犯罪紀錄，更熱心助人參與公益
    活動，被告之家庭背景與經常作奸犯科之人亦天壤有別。所
    有犯殺人重罪之人，亦非都以有逃亡之虞而概予羈押不得具
    保。被告實無原裁定所認定非予羈押顯難進行後續審判、執
    行之情。
　㈢被告母親已高齡84歲，弟弟為植物人，需長期照顧。被告前
    此每月均須負擔龐大之醫療費用，被告目前身陷囹圄，家中
    困境實難想像，被告無法陪伴母親已屬不孝，自偵查羈押迄
    今已9月有餘，日夜擔憂再也無法親見母親，被告內心所受
    痛苦相較刑罰猶為甚之。
　㈣被告自始坦承犯行，犯後亦不斷嘗試與被害人家屬和解以補
    償其等失親之痛，更每日念誦佛經，靜思己過。若被告得以
    具保、限制住居、限制出境、出海及每日至派出所報到方式
    以代羈押，被告得以短暫返家與家人團聚，並於日後入監服
    刑前安置母親、弟弟至適當之照護處所，讓被告得以安心服
    刑，重新做人。
　㈤為此請求法院撤銷原裁定，維護人權以彰公義云云。
三、按法律規定羈押被告之要件，須基於維持刑事司法權之有效
    行使之重大公益要求，並符合比例原則，方得為之。且無罪
    推定原則除禁止對未經有罪判決確定之被告執行刑罰，亦禁
    止僅憑犯罪嫌疑即施予被告類似刑罰之措施，倘以重大犯罪
    嫌疑為羈押之唯一要件，即可能違背無罪推定原則。基於憲
    法保障人民身體自由之意旨，於被告犯刑事訴訟法第101條
    第1項第3款之罪，嫌疑重大，且有相當理由認其有逃亡、湮
    滅、偽造、變造證據或勾串共犯或證人之虞，亦無不得羈押
    之情形，法院斟酌有無命被告具保、責付或限制住居等侵害
    較小之手段後，仍認非予羈押，顯難進行追訴、審判或執行
    者，方得羈押，始符合憲法第8條保障人民身體自由及第16
    條保障人民訴訟權之意旨，司法院釋字第665號解釋著有明
    文。復按法院對被告執行之羈押，本質上係為使訴訟程序得
    以順利進行或為保全證據或為保全對被告刑罰之執行之目的
    ，而對被告所實施之剝奪人身自由之強制處分。而刑事被告
    經法官訊問後，認為犯罪嫌疑重大，而逃亡或有事實足認為
    有逃亡之虞，或有事實足認為有湮滅、偽造、變造證據或勾
    串共犯或證人之虞者，或所犯為死刑、無期徒刑或最輕本刑
    為5年以上有期徒刑之罪等情形之一者，非予羈押，顯難進
    行追訴、審判或執行，得羈押之，為刑事訴訟法第101條第1
    項所明定。是法院審查聲請羈押被告時，即應審查被告犯罪
    嫌疑是否重大、被告是否有前述刑事訴訟法第101條第1項各
    款情事及是否有非予羈押，顯難進行追訴、審判或執行之必
    要情事等3要件，依卷內具體客觀事證予以斟酌後，始決定
    是否有羈押之「正當性原因」及「必要性」，且被告有無羈
    押之必要，法院自得按照訴訟進行程度，就具體個案情節予
    以斟酌決定，此有最高法院29年抗字第57號判例可參。故如
    就客觀情事觀察，法院許可羈押之裁定在目的與手段間之衡
    量並無明顯違反比例原則情形，即無違法或不當可言。
四、經查：　
　㈠被告因殺人等案件，經原審訊問後，坦承犯行，並有卷內上
    開各項事證可佐，足認被告涉犯刑法第271條第1項殺人罪嫌
    重大。又審酌被告所犯殺人罪係最輕本刑10年以上有期徒刑
    之重罪，有逃亡之高度可能，況被告於案發當日持藍波刀刺
    殺被害人林庭旭後，確有逃逸情事，嗣經支援警力到達後，
    始制服被告，則被告確有逃亡之高度可能，此羈押原因迄今
    未消滅。並審酌被告所涉犯殺人罪嫌，對他人生命、身體及
    社會治安，業已造成重大危害，經權衡國家刑事司法權之有
    效行使、社會秩序及公共利益、被告人身自由之私益及防禦
    權受限制之程度，認本案無從以具保、限制住居等限制較輕
    手段代替羈押之處分，而有對被告羈押之必要。爰依刑事訴
    訟法第101條第1項第1款、第3款規定，裁定自110年1月11日
    起延長羈押2月，此項裁量參酌被告實施犯罪情節及卷附證
    據資料加以判斷，自有羈押之正當原因及必要性，且不悖乎
    比例原則，並無違法或不當。
　㈡被告雖執前詞提起抗告。惟查，本件經原審認定被告犯罪嫌
    疑重大，且所犯確屬最輕本刑10年以上有期徒刑之重罪，有
    逃亡之高度可能，況被告於案發後亦確有逃逸之客觀情事，
    有相當理由認為有逃亡之虞，客觀上可合理判斷其確有刑事
    訴訟法第101條第1項第1款、第3款之羈押事由存在。本院審
    酌國家刑事司法權之有效行使、社會秩序及公共利益等公益
    考量，與被告人身自由私益及防禦權受限制程度，就目的與
    手段依比例原則為權衡，若命被告以具保、責付或限制住居
    等侵害較小之手段，替代羈押，均不足以確保本案後續審判
    或執行程序之順利進行，而確有羈押之必要。此不因被告係
    因一時喪失理性犯案、非作奸犯科、生性惡劣之幫派份子、
    平時奉公守法、熱心公益等，而有不同之認定結果。至被告
    抗告意旨另指需長期照顧高齡母親及臥床之弟弟，並按月支
    付龐大醫療費用、憂心再也無法親見母親、每日念誦佛經、
    嘗試與被害人家屬和解等情，或屬被告自身家庭因素，或屬
    被告犯後是否彌補損害、有無悔悟之意等犯後態度問題，尚
    與羈押事由或羈押必要性之判斷無關，且與刑事訴訟法第11
    4條所列不得駁回具保聲請之事由無涉。
　㈢綜上，原審經審酌全案卷證，斟酌訴訟進行程度及其他一切
    情事，認被告羈押原因及其必要性仍未消滅，且無刑事訴訟
    法第114條所列各款之情形，裁定自110年1月11日起延長羈
    押2月，乃就具體案情依法裁量之職權行使，經核並無違反
    比例原則，於法並無不合。抗告意旨執前詞，指摘原裁定不
    當，為無理由，應予駁回。
據上論斷，應依刑事訴訟法第412條，裁定如主文。　
中　　華　　民　　國　　110 　年　　1 　　月　　21　　日
                  刑事第十五庭  審判長法　官  林怡秀
                                      法　官  陳信旗
                                      法　官  古瑞君
以上正本證明與原本無異。
不得再抗告。
                                      書記官  林君縈
中　　華　　民　　國　　110 　年　　1 　　月　　22　　日